【裁判字號】    95,訴,1854
【裁判日期】    951228
【裁判案由】    虛報進口貨物產地
【裁判全文】
臺北高等行政法院判決
                                     95年度訴字第01854號
                              .
原      告  陣線石材有限公司
代  表  人  甲○○（董事）
訴訟代理人  顧定軒律師
被      告  財政部基隆關稅局
代  表  人  陳天生（局長）
訴訟代理人  乙○○
上列當事人間因虛報進口貨物產地事件，原告不服財政部中華民
國95年3月31日台財訴字第09400657270 號訴願決定（案號：第
00000000號），提起行政訴訟，本院判決如下：
    主  文
原告之訴駁回。
訴訟費用由原告負擔。
    事  實
一、事實概要：原告於民國92年5月19日向被告報運進口越南產
    製石製品乙批（進口報單號碼：第AA/92/2331/4008號），
    第1項至第4項及第6項原報列貨品分類號別第6802.23.00.00
    -1號，稅率7.5%；第5項及第9項至11項報列貨品分類號列第
    6802.93.90.00-7號，稅率10%；經被告實施事後稽核結果，
    以來貨產地為中國大陸，且均非屬經經濟部公告准許間接進
    口之大陸物品，經審理原告涉有虛報貨物產地，逃避管制之
    違章情事，審酌貨物已放行，及原告於5年內再犯海關緝私
    條例同一規定之行為（依海關電腦廠商違規紀錄歷史檔查詢
    ，其最近一次違規處分確定日期為92年1月24日）等情，乃
    依據海關緝私條例第37條第3項轉據第36條第1項及第45條之
    規定，處貨價2.5倍之罰鍰計新臺幣（下同）1,166,365元。
    原告不服申請復查，經被告以94年10月28日基普復二機字第
    0941019363號復查決定，駁回其申請，提起訴願亦遭決定駁
    回，遂提起行政訴訟。
二、兩造聲明：
  (一)原告聲明：
    1.訴願決定、復查決定及原處分均撤銷。
    2.訴訟費用由被告負擔。
  (二)被告聲明：
    1.駁回原告之訴。
    2.訴訟費用由原告負擔。
三、兩造之爭點：原告就系爭貨物有無虛報產地、逃避管制之情
                事？
  (一)原告主張之理由：
    1.原告聲請報關之系爭貨物，確係為越南地區所生產，原告
      已誠實申報，並經被告審認原告之報關文件後放行，被告
      事後稽查，未舉任何憑證，亦未敘明理由，即遽認系爭貨
      物產地為大陸地區，處分顯屬無據。再者，系爭貨物係業
      已經被告詳審原告之報關文件後放行，事後確僅憑「事後
      取得之書面（理船文件）」，再改認系爭貨物為大陸石材
      ，被告未先明確敘明原告報關文件有何不實，顯不合法而
      有程序違失。
    2.原告對違章行為無故意或過失：
      被告復查決定書載明：「．．．系案進口貨櫃號碼TEXU00
      00000、TEXU0000000、TEXU0000000、TEXU0000000、TEXU
      0000000，其貨櫃動態，起岸港口為廈門，載運系案貨櫃
      之SKYFORTUNE320E輪經香港往基隆時均沒有在香港卸下貨
      櫃，足證系案貨物係大陸產製．．．」等語，被告逕以所
      謂理船文件認定系爭貨物為大陸產製，自應舉出船公司載
      運之相關憑證。原告就違章行為實無可歸責，被告未予原
      告審視其所調閱文件之機會，即遽論原告違章，所為處分
      要屬速斷，且被告未審究原告復查理由，即逕予駁回，誠
      難令人心服。
    3.關於「未於香港卸下貨櫃」乙節，縱被告所稱為真，因原
      告僅係單純與國外交易對象採購石材，則原告交易之對象
      自身如何安排船舶、貨物自何處起運，並非原告所能得知
      ，原告僅係依國外交易對象所提供之單據，據以報關而已
      ，絕無任何故意或過失隱瞞系爭貨物之原產地，不可歸責
      於原告。又果若原告交易相對人所交付之貨物確為越南所
      產，僅係原告交易相對人係自大陸地區出貨，又豈是原告
      所能聞問，益徵被告確僅憑主觀恣意認定，所為處分確屬
      無據，而難謂合法。
  (二)被告主張之理由：
    1.系爭貨物原申報產地為越南，於92年5 月16日以SKY FOR-
      TUNE第V.320E航次自香港起運，惟據被告留存之理船文件
      顯示該輪當年為固定行駛台灣、大陸、香港間之定期航線
      ，僅停靠港口為基隆、石桓島、泉州、廈門、香港、高雄
      、基隆，並未停靠越南所屬地區之港口，原申報自香港起
      運而非自越南起運，原告又未提出證實系爭貨物為越南產
      製之積極證據，且該輪所停靠之各港口中僅有泉州、廈門
      等地區生產本案貨物，足證系爭貨物係中國大陸產製，原
      告所具理由，核無足採。另按「有違反本條例情事者，除
      依本條例有關規定處罰外，仍應追徵其所漏或沖退之稅款
      。但自其情事發生已滿五年者，不得再為追徵或處罰」，
      為海關緝私條例第44條所明定。本案貨物係於92年5月19
      日報運進口，距今未逾5年，經海關實施事後稽核發現有
      虛報產地，逃避管制情事，自應行依法處分，被告所為處
      分應屬合法。再查所稱「．．．被告詳為審認原告之報關
      文件後放行，然如今被告確係僅以「事後取得之書面（理
      船文件）」認定，再遽予改認定系爭貨物為大陸石材．．
      ．」，顯屬對海關實施事後稽核制度，有所誤解。
    2.依國際貿易實務，買賣雙方對成交貨物之名稱、品質、規
      格、產地、運費負擔等，均於成交時，即有明確約定。本
      案貨物起運口岸為中國大陸，原告以貿易為常業，對貨物
      裝運過程自應注意，然卻發生本案虛報起運港口及貨物產
      地情事，參據本院91年訴字第1358號判決：行政罰對於過
      失之認定於民法上履行輔助人（民法第224條）之規定，
      有其類推適用之必要，亦即本於國際貿易慣例，在行政罰
      有關過失違章，其客觀注意義務具體內容之認定，外國出
      口商（即發貨人）應係海關緝私條例第37條第1項各款行
      為之延長，在行政罰上之注意義務，自應有民法上與履行
      輔助人之故意過失負同一責任之適用，即將與原告締結買
      賣契約，依約定為出賣人之過失，亦視為原告本人之過失
      。準此，原告疏於注意，未於報關投單前查證清楚，違反
      誠實申報之義務，縱非故意，難謂無過失，即不能免罰。
      從而，被告依法所為之處分，核屬允洽，應予維持。
    理  由
一、原告起訴後，被告代表人變更為陳天生，業經具狀聲明承受
    訴訟，合先敘明。
二、按「報運貨物進口而有左列情事之一者，得視情節輕重，處
    以所漏進口稅額二倍至五倍之罰鍰，或沒入或併沒入其貨物
    ：一、虛報所運貨物之名稱、數量或重量。二、虛報所運貨
    物之品質、價值或規格。三、繳驗偽造、變造或不實之發票
    或憑證。四、其他違法行為。」「有前二項情事之一而涉及
    逃避管制者，依前條第一項及第三項論處。」「私運貨物進
    口、出口或經營私運貨物者，處貨價一倍至三倍之罰鍰。」
    「前二項私運貨物沒入之。」「追徵或處罰之處分確定後，
    五年內再犯本條例同一規定之行為者，其罰鍰得加重二分之
    一，犯三次以上者，得加重一倍。」為海關緝私條例第37條
    第1項、第3項、第36條第1項、第3項及第45條所明定。次按
    進口非屬台灣地區與大陸地區貿易許可辦法第7條規定准許
    輸入之大陸地區物品者，即構成進口禁止輸入之物品而涉及
    逃避管制之違法行為。
三、原告於92年5月19日向被告報運進口越南產製石製品乙批（
    進口報單號碼：第AA/92/2331/4008號），第1項至第4項及
    第6項原報列貨品分類號別第6802.23.00.00-1號，稅率7.5%
    ；第5項及第9項至11項報列貨品分類號列第6802.93.90.00-7
    號，稅率10%；經被告事後稽核結果，以來貨產地為中國大
    陸，且均非屬經經濟部公告准許間接進口之大陸物品，經審
    理原告涉有虛報貨物產地，逃避管制之違章情事，審酌貨物
    已放行，及原告於5年內再犯海關緝私條例同一規定之行為
    （依海關電腦廠商違規紀錄歷史檔查詢，其最近一次違規處
    分確定日期為92年1月24日）等情，乃依據海關緝私條例第
    37條第3項轉據第36條第1項及第45條之規定，處貨價2.5倍
    之罰鍰計1,166,365元。原告不服，循序提起行政訴訟，主
    張系爭貨物確係越南地區生產，原告已誠實申報，且經審認
    報關文件後放行，被告事後稽查，未舉任何憑證，亦未敘明
    理由，遽認系爭貨物產地為大陸地區，顯屬無據；系爭貨物
    縱為大陸生產，原告亦無故意或過失云云，詳如事實欄所載
    。經查：
  (一)系爭貨物原申報產地為越南，於92年5月16日以SKY FORTUNE
    第V.320E航次自香港起運，惟依該貨物進口貨櫃號碼第TEXU
    0000000 號、第TEXU0000000 號、第TEXU0000000 號、第TE
    XU0000000 號、第TEXU0000000 號之貨櫃動態查詢資料顯示
    ，其起岸港口為大陸廈門，載運該貨櫃之SKY FORTUNE 輪第
    V.320E航次經香港往基隆時，並未在香港卸下貨櫃，與原告
    所為申報不符，有進口報單、貨櫃動態查詢資料等件影本在
    原處分卷可稽。又依原處分卷附SKY FORTUNE 輪第V.320E航
    次留存之航次表顯示，該輪92年間為固定行駛台灣、大陸、
    香港間之定期航線，僅停靠基隆、石桓島、泉州、廈門、香
    港、高雄、基隆等港口，並未停靠越南所屬地區之港口，衡
    以原告向香港商ROCKY TEXTILE （INT'L ）CO.,LTD.購買系
    爭貨物，果係越南生產之貨物自香港起運來台，該貨物均須
    自越南出關，原告復未提出系爭貨物之越南通關文件、產地
    證明等，自難認系爭貨物產地為越南。是被告據以認定系爭
    貨物產地為中國大陸，並非無據。又系爭貨物進口時，非屬
    「台灣地區與大陸地區貿易許可辦法」第7 條規定准許輸入
    之大陸地區物品，是原告有虛報系爭貨物產地、逃避管制之
    情事，堪以認定。
  (二)依國際貿易實務，買賣雙方對成交貨物之名稱、數量、價格
    、產地等事項，於成交時即已明確約定，原告從事進出口業
    務，當知未經公告准許輸入之大陸物品不得進口，其係向香
    港購貨，惟香港鄰近中國大陸，大陸物品充斥，為眾所周知
    之事，其未注意事前查證或特別約明賣方不得以大陸物品交
    付，縱無故意，難謂無過失，自不得主張免責。又系爭貨物
    92年5 月19日報關後雖經放行，惟被告實施事後稽查結果發
    現實際來貨產地與申報不符，業如前述，尚未逾海關緝私條
    例第44條所定之5 年期限，自得依法為處分。
四、綜上所述，原告主張均無可採。從而被告以原告申報進口系
    爭貨物之原產地為越南，而實到貨物為中國大陸產製，構成
    虛報進口貨物產地，涉及逃避管制之違章屬實，原告疏於注
    意，未於報關投單前查證清楚，違反誠實申報義務，縱非故
    意，尚難謂無過失，經審酌貨物已放行及原告於5年內曾犯
    海關緝私條例同一規定行為等情，處以貨價2.5倍之罰鍰計
    1,166,365元，復查及訴願決定遞予維持，揆諸首開規定，
    均無違誤。原告仍執前詞請求撤銷，為無理由，應予駁回。
五、兩造其餘陳述於判決結果不生影響，無庸一一論列，併予敘
    明。
據上論結，本件原告之訴為無理由，爰依行政訴訟法第98條第3
項前段，判決如主文。
中    華    民    國    95    年    12    月   28     日
                            第四庭審判長法  官   侯東昇
                                        法  官   林育如
                                        法  官   楊莉莉
上為正本係照原本作成。
如不服本判決，應於送達後20日內，向本院提出上訴狀並表明上
訴理由，如於本判決宣示後送達前提起上訴者，應於判決送達後
20日內補提上訴理由書（須按他造人數附繕本）。
中    華    民    國    95    年    12    月   28     日
                                       書記官    林孟宗


司法院資訊處製作；財團法人民間司法改革基金會備份。
